【裁判字號】    89,易,614
【裁判日期】    900517
【裁判案由】    侵占
【裁判全文】
臺灣桃園地方法院刑事判決                          八十九年度易字第六一四號
    公  訴  人  臺灣桃園地方法院檢察署檢察官
    被      告  丁○○
右列被告因侵占案件，經檢察官提起公訴（八十九年度偵字第二四七九號），本院判
決如左：
    主  文
丁○○無罪。
    理  由
一、公訴意旨略以：被告丁○○係全虹企業有限公司（下稱全虹公司）勝利店（設桃
    園縣桃園市○○路○段三號）之店長，竟基於意圖為自己不法所有而侵占他人財
    物之概括犯意，自民國八十八年三月十五日起至同年八月一日止，連續將其業務
    上所持有之全虹公司勝利店所有之行動電話二十台、及配件（價值合計新台幣十
    六萬四千零六十元）與營業款三萬四千九百四十七元予以侵占入己，嗣因丁○○
    於同年八月二日離職，全虹公司始悉上情。案經被害人全虹公司告訴桃園縣警察
    局中壢分局報請臺灣桃園地方法院檢察署檢察官偵查起訴，因認被告涉犯刑法第
    三百三十六條第二項之業務侵占罪嫌。
二、按犯罪事實應依證據認定之，無證據不得推定其犯罪事實；又不能證明被告犯罪
    ，應諭知無罪之判決。刑事訴訟法第一百五十四條、第三百零一條第一項分別定
    有明文。又刑事訴訟法上所謂認定犯罪事實之證據，係指足以認定被告確有犯罪
    行為之積極證據而言，該項證據自須適合於被告犯罪事實之認定，始得採為斷罪
    資料（最高法院二十九年上字第三一０五號判例）；又事實之認定，應憑證據，
    如未能發現相當證據，或證據不足以證明，自不能以推測或擬制之方法，以為裁
    判基礎。（最高法院四十年台上八六判例）。本件公訴人認被告涉犯前揭罪嫌，
    係以告訴人之指訴及告訴人所提損失財物明細表為其論據。訊據被告丁○○堅決
    否認有侵占犯行，辯稱：伊自八十八年三月十五日調任全虹公司勝利店店長，當
    時並未辦理交接，伊於八十八年八月三日離職（八月一、二日休假未上班），七
    月份盤點尚屬盤盈並無虧損情形，縱八月份盤點有虧損亦與伊無關，又八十八年
    六月七日有三千五百元簽帳未轉回公司，係因店員將客戶刷卡簽名條遺失，發卡
    銀行不願付款所致，六月十九日一筆九千八百五十元電費重複登帳，非其所登載
    ，七月二十六日電費一萬二千九百七十五元及電信費八千六百四十九元，伊均有
    請店內人員攜款繳納並將收據製作傳票繳回總公司，伊不知何以公司事後另以未
    繳納而補繳，伊並無侵占公司財物犯行等語。
三、本院經查：
  (一)被告係自八十八年三月十五日起任職全虹公司勝利店並擔任店長職務，負責店內
    人事管理、進出貨品保管、財物管理、費用報支、每日銷售報表管理審核等工作
    ，迄同年八月三日因個人因素始離職等情，業據被告自承在卷，並為告訴代理人
    所不否認，而八十八年八月一、二日，全虹公司公司休假，並未上班，因之，被
    告實際任職至七月三十一日等情，亦為告訴代理人丙○○所不否認，堪認屬實，
    而全虹公司勝利店八十八年七月份庫存盤點結果，並未盤損，甚且盤盈七十元，
    有告訴代理人所提八十八年三月十五日至八十八年八月三日止各月盤點表一份在
    卷可稽，則被告實際既已於八十八年八月一日起未在全虹公司勝利店上班，則縱
    同年八月份勝利店盤點結果盤損十六萬四千零六十元，被告既無持有該店之財物
    ，自無侵占之可能。
  (二)告訴人指訴全虹公司勝利店於八十八年六月七日有一筆三千五百元之銷售款，雖
    有發票之開出，然該貨款並未入帳云云。惟查：全虹公司勝利店於八十八年六月
    七日確有銷貨三千五百元，發卡銀行內部電腦資料確有該筆帳目存在，然因全虹
    公司勝利店未將客戶簽名條繳回，致發卡銀行基於與全虹公司之契約關係，拒絕
    給付該筆簽帳款予全虹公司等情，已據告訴代理人查證屬實，因之，該筆金額既
    係因遺失客戶簽名條所致，則被告辯稱未侵占等語，應可採信。
  (三)告訴人另指被告除將八十八年五月份電費九千八百五十元於八十八年五月十八日
    之現金日報表登載外，另於同年六月十七日之現金日報表重複登載，涉有侵占九
    千八百五十元云云。然查，全虹公司勝利店八十八年五月份電費九千八百五十元
    係於五月十八日繳納，同日由代號「一六一一」員工輸入電腦，並將收據製作傳
    票繳回公司，有該日現金日報表及收據存卷可稽，告訴人所指同年六月十七日現
    金日報表有重複登載情形，惟六月十七日現金日報表所登載之水電費金額為一萬
    零一百二十二元，此與告訴人所指重複登載之九千八百五十元之金額並不相同，
    是否同一筆支出，已無可疑，又六月十七日該筆一萬零一百二十二元之支出係由
    代號「三００四」（經查為甲○○）為電腦輸入，非被告所為，亦不能證明被告
    有侵占該筆款項。
  (四)告訴人復指被告於八十八年七月二十六日之現金日報表登載支出電費一萬二千九
    百七十五元、電信費八千六百四十九元，惟該二筆金額並未實際繳納，且被告所
    轉回總公司之支出傳票亦未附繳費收據，該二筆費用嗣經電力及電信公司通知於
    同年八月十八日補繳等情，固有全虹公司勝利店七月二十六日現金日報表、補費
    收據在卷可查，並經本院函查無訛，有台灣電力股份有限公司桃園區營業處及中
    華電信股份有限公司臺灣北區電信分公司函各一份附卷可稽。惟查，全虹公司勝
    利店之郵電支出，店長通常是請員工外出繳納，並由該繳款之員工自行輸入電腦
    現金日報表，店長於製作支出傳票時均有檢附收據，但有時為求方便會先作傳票
    再去繳費；員工輸入電腦時，均須輸入自己之代號，但不排除有冒用別人代號之
    可能，已據證人即全虹公司勝利店員工甲○○（代號三００四）、乙○○（代號
    三一四八）到庭結證屬實，並據告訴代理人丙○○陳述在卷，全虹公司勝利店八
    十八年七月二十六日現金日報表雖載明支出電費一萬二千九百七十五元、電信費
    八千六百四十九元，且輸入該筆支出之員工代號為「二三六０」（即被告），然
該支出傳票既係於七月二十六日製作後，翌日（二十七日）即由勝利店併同其餘
    銷貨款繳回總公司，而當日勝利店繳回之銷貨款，總公司均無異見，如支出傳票
    確未附收據，何以公司未於被告八月三日離職前即提出該缺失，並命被告補正？
    又同日有二十三筆總額數萬元之現金轉回公司，公司均有收到該現金銷售款等情
    ，已據告訴代理人丙○○陳述在卷，並有會計傳票一份在卷可稽，衡情被告如有
    不法所有之意圖，何以置該鉅額現金於不顧而侵占小額之電信費用？證人甲○○
    、乙○○證述店內有時為求方便，會先製作傳票再行繳費，因之，縱該二筆費用
    經調查後確未繳納，然亦有可能係事後漏未繳納所致，此行政上之疏失，尚不足
    據認被告主觀上有不法所有之意圖，是尚不得以現金日報表上該二筆支出係由被
    告經由，即據此推論被告有侵占該二筆營業費用。
四、綜上所述，尚不能證明被告有易持有為所有而侵占全虹公司勝利店財產之行為，
    此外復查無其他積極證據足資證明被告有公訴人所指犯行，即屬不能證明被告犯
    罪，應諭知無罪判決。
據上論斷，應依刑事訴訟法第三百零一條第一項，判決如主文。
本案經檢察官江苑臻到庭執行職務。
中      華      民  國      九十        年    五      月    十五    日
                                  臺灣桃園地方法院刑事第一庭
                                      法  官    黃  斯  偉
右正本證明與原本無異。
如不服本判決，應於判決送達後十日內向本院提出上訴狀( 應附繕本 )，上訴於
臺灣高等法院。
                                      書記官    薛  淑  玲
中      華      民      國      九十        年    五      月    十七    日


司法院資訊處製作；財團法人民間司法改革基金會備份。
